【裁判字號】    93,上訴,1877
【裁判日期】    950809
【裁判案由】    偽造有價證券等
【裁判全文】
臺灣高等法院臺中分院刑事判決        93年度上訴字第1877號
上  訴  人
即  被  告  戊○○
            己○○
共      同
選任辯護人  林松虎律師
            蕭智元律師
上列上訴人等因偽造有價證券等案件，不服臺灣彰化地方法院89
年度訴字第852號中華民國92年9月12日第一審判決（起訴案號：
臺灣彰化地方法院檢察署88年度偵字第10784號、89年度偵字第
3187號；移送併辦案號：88年度偵字第8761號、89年度偵字第27
76號），提起上訴，並移送併辦（台灣彰化地方法院檢察署93年
度偵字第4500、4501、4502、4504）本院判決如下：
    主  文
原判決關於己○○部分撤銷。
己○○無罪。
戊○○部分上訴駁回。
    事  實
一、緣賴錦彰持有以虹橋服飾精品店即林玉鈴為名義發票人，票
    載期日88年6月1日、票面金額新台幣（下同）35萬3千元、
    票據號碼AF0000000號、以萬通商業銀行員林分行為付款人
    之支票一紙，詎屆期提示，未獲付款，賴錦彰即於88年6月
    21日持該支票，向台灣彰化地方法聲請支付命令，經該院民
    事庭以88年度促字第12678號受理，核發支付命令，並依聲
    請狀記載，向彰化縣員林鎮○○路229號2樓之丁○○住處送
    達。丁○○收受後，即基於行使偽造林玉鈴名義私文書之概
    括犯意，先偽造林玉鈴即虹橋服飾精品店為聲明人之支付命
    令聲明異議狀，於88年8月4日持向彰化地方法院聲明異議。
    該支付命令之聲請，依法視為起訴（即給付票款），由同法
    院員林簡易庭以88年員簡字第374號給付票款事件受理，該
    院員林簡易庭依狀紙所載，將辯論通知書向彰化縣員林鎮○○路229號2樓丁○○之住處送達，丁○○即予簽收，且為免
    乙○○知道，未將通知書轉交林玉鈴，而轉囑知情且就行使
    偽造民事委任書部分與之有犯意聯絡之戊○○（原名蕭桂益
    ）代理前去應訊。而由戊○○於88年10月12日在彰化地院員
    林簡易庭，偽簽「林玉鈴」署押於委任書上，偽造林玉鈴委
    任蕭桂益為該簡易庭88年度員簡字第374號給付票款事件之
    訴訟代理人之委任書，且依通知書所載日期即88年10月12日
    上午10時，持該委任書至該院員林簡易庭民事法庭報到行使
    ，並於報到單訴訟代理人欄下書載「蕭桂益」。因戊○○於
    訴訟進行時，陳述對於票據之真正不爭執，且自認系爭票據
    為林玉鈴所簽發，致該院員林簡易庭以88年員簡字第374 號
    民事簡易判決，判決林玉鈴應給付賴錦彰35萬3千元、及自
    88年6月1日起至清償日止按週年利息百分之六計算之利息，
    致生損害於林玉鈴。
二、案經被害人林玉鈴訴由臺灣彰化地方法院檢察署檢察官偵查
    起訴暨告訴人丙○○、庚○○訴由臺灣彰化地方法院檢察署
    檢察官移送併案及本院依職審理。
    理  由
甲、上訴人即被告戊○○（下稱被告戊○○）行使偽造文書部分
一、被告戊○○之辯解：
    上訴人即被告戊○○（下稱被告戊○○）否認上開行使偽造
    委任書，並持以至原審法院員林簡易庭，以林玉鈴之訴訟代
    理人身分應訊而予行使等犯行，並辯稱：伊係受同案被告丁○○告知方前去法院應訊，伊固填寫委任書，而簽「林玉鈴
    」之署押，提出於法院，行使有關訴訟代理人之行為，但伊
    實無偽造之犯意，當無偽造文書之犯行云云。
二、認定犯罪事實所憑證及得心證之理由：
(一)、上開被告戊○○與同案被告丁○○如何基於共同犯意聯絡，
    而由被告戊○○偽簽「林玉鈴」署押於委任書上，偽造林玉
    鈴委任蕭桂益為訴訟代理人之委任書，且持至原審法院員林
    簡易庭報到開庭。並於訴訟進行時，為票據之真正不爭執之
    陳述，且自認系爭票據為林玉鈴所簽發，致原審法院員林簡
    易庭以88年員簡字第374號民事簡易判決，判決林玉鈴應給
    付賴錦彰新台幣35萬3千元之票款及法定遲延利息等情，業
    據告訴人林玉鈴指訴綦詳，並有原審法員林簡易庭88年度員
    簡字第374號民事簡易訴訟程序給付票款卷宗（內附聲明異
    議狀、88年10月12日報到單、言詞辯論筆錄、送達證書、委
    任人為林玉鈴、受任人為蕭桂益之委任書一紙）可稽。
(二)、被告戊○○於偵審中，自承伊填具前開委任書及簽署「林玉
    鈴」之署押前，非但未曾與告訴人林玉鈴接觸，且亦未獲得
    其之同意等語，參之被告戊○○係經商多年，知識經驗頗豐
    ，當知曉未得當事人同意，而以他人名義簽具委任書，係屬
    造文書之犯行等情以觀，被告戊○○為前開偽造委任書且持
    以行使之行為，其主觀上實難謂無犯罪之故意。
(三)、同案被告丁○○於偵審中亦不諱言，因支票係被告戊○○之
    妻即同案被告己○○所簽發，故伊囑附被告戊○○前去法院
    跟債權人說清楚等語。此與被告戊○○前開所承，係受同案
    被告丁○○之囑，方前去法院等語，互為吻合。另衡諸同案
    被告丁○○既明知林玉鈴並未知曉受法院通知開庭之事宜，
    且告訴人林玉鈴亦未為任何之之授權，竟囑咐被同告戊○○
    以代理人名義前往應訊，是同案丁○○與被告戊○○就前開
    偽造「委任書」，並持以行使應訊之犯行，有犯意聯絡及行
    為分擔，至為灼燃。綜上，被告戊○○所辯，係事後卸責之
    詞，不可採信。被告戊○○犯有偽造文書即「委任書」，並
    持以行使應訊之犯行，洵堪認定。
三、論罪及科刑：
    被告戊○○所為，核犯刑法第216條、第210條之行使偽造私
    文書罪。被告戊○○與同案被告丁○○間，就前開行使偽造
    委任書犯行，有犯意聯絡及行為分擔，為共同正犯。前開偽
    造署押後，用以偽造委任書，偽造署押之行為為偽造文書之
    部分行為；而偽造文書後，復持以行使，其偽造之低度行為
    應為行使之高度行為所吸收，均不另論罪。原審法院認被告
    戊○○上開行使偽造私文書犯行，事證明確，對戊○○論處
    罪刑，審酌被告戊○○犯罪之動機、目的、手段、所生之危
    害及犯罪後之態度等一切情狀，量處有期徒刑10月，並以該
    院88年員簡字第374號卷內委任書上之偽造「林玉鈴」依刑
    法第219條規定，諭知均予以宣沒收，認事用法並無不當，
    量刑亦所屬妥適，被告戊○○上訴否認犯罪，其上訴為無理
    由，應予駁回。
乙、上訴人即被告己○○偽造有價證券部分：
一、公訴意旨另略以：上訴人即被告己○○（下稱被告己○○）
    與丁○○、賴秀鳳、賴秀月（以上三人偽造有價證券部分經
    原審法院判處無罪確定）共同基於意圖供行使之用之犯意聯
    絡，以由被告丁○○將竊得之支票填好發票日、金額並盜蓋
    竊得之虹橋服飾精品店店章及偽刻之林玉鈴印章後，將支票
    交給被告己○○使用，或以將竊得之空白支票、印章、偽刻
    之印章交給被告己○○，由被告己○○、賴秀鳳、賴秀月分
    別在支票上書寫到期日、面額、並盜蓋虹橋服飾精品店、林
    玉鈴之印章，計有如附表所示之支票十紙（(1)發票日為88年
    3月4日、面額為79萬5千元（原審認定非偽造）。(2)發票日
    為88年6月25日、面額為50萬元（原審判決附表編號10，簡
    稱原１０，下同）。(3)發票日為88年6月23日、面額為42萬元
    （原）。(4)發票日為88年6月22日、面額為50萬元（原９
    ）。(5)發票日為88 年5月10日、面額為50萬元（原審認定無
    偽造）。(6)發票日為88年5月14日、面額為40萬元（原審認
    定無偽造）。(7)發票日為88年6月24日、面額為34萬8千元（
    原）。(8)發票日為88年7月7日、面額為56萬元（原）。
    (9)發票日為88年5 （為6之誤）月7日、面額為48萬8千元（
    原３）(10)發票日為88年6月4日、面額為56萬元（原６），再
    持偽造之支票，向告訴人丙○○等人調借現金使用。嗣至88
    年9月份，持票人即告訴人丙○○等人至告訴人林玉鈴家中
    索討票款，所持之支票有被告丁○○之背書，始為林玉鈴發
    現而知悉上情。因認被告己○○與賴秀鳳、賴秀月涉嫌共犯
    刑法第201條第1項、第2項罪嫌（其內含有盜用印章之犯行
    ）云云。
二、按犯罪事實應依證據認之，無證據不得認定其犯罪事實；又
    不能證明被告犯罪者，應諭知無罪之判決，刑事訴訟法第
    154條第2項及第301條第1項定有明文。再按認定不利被告之
    事實，須依積極之證據，苟積極證據不足為不利於被告事實
    之認定，更不必有何有利之證據；又認定犯罪事實所憑之證
    據，雖不以直接證據為限，間接證據亦包括在內，然而無論
    直接證據或間接證據，其為訴訟上之證明，須於通常一般之
    人均不致有所懷疑，而得確信其為真實之程度者，始得據有
    罪之認定，最高法院著有30年上字第816 號判例、76年臺上
    字第4986號判例可資參照。上訴人即被告己○○否認有偽造
    有價證券之犯行，辯稱上開十張支票均係持向丙○○調借現
    款，係經過丁○○同意借用，伊才簽發使用等語。公訴人認
    被告己○○涉犯上開偽造支票犯行，係以共犯丁○○確有竊
    取被害人林玉鈴之萬通銀行員林分行、帳號00000000000000
    號、戶名虹橋服飾精品店之支票簿、店章，並盜刻林玉鈴私
    章，偽造申請書向萬泰銀行變更印鑑之犯罪事實；及被告己○○與丁○○、賴秀鳳、賴秀月均坦承偽造有價證券之事實
    ，核與共犯戊○○供述、證人丙○○證述之情節相符，並有
    支票影本十紙附卷為其論據。
三、經查；
(一)、共犯丁○○經檢察官起訴竊取被害人林玉鈴之萬通銀行員林
    分行、帳號00000000000000號、戶名虹橋服飾精品店之支票
    簿、店章，並盜刻林玉鈴私章，偽造申請書向萬泰銀行變更
    印鑑，並持以偽造虹橋服飾精品店之支票之犯罪事實，業據
    原審法院以檢察官未能舉證證明丁○○有上開竊盜偽造文書
    之犯行，而為無罪之諭知。因檢察官未上訴而確定。是並無
    證據證明丁○○有上開竊盜、偽造文書、偽造有價證券之犯
    行。另丁○○一再供稱其係於88年5月31日前往日本，在前
    往日本，確曾將虹橋服飾精品店、林玉鈴為發票人之帳戶支
    票出借予被告己○○使用等語。則檢察官所起訴之上開十紙
    支票如係於88年5月31日以前簽發使用，即不能認係被告己○○所偽造，合先明。
(二)、公訴人起訴之上開如附表所示之十紙支票中，其中編號1、5
    、6所示之三張支票其發票日分別為88年3月4日、88年5月10
    日、88年5月14日，均在丁○○前往日本之88年5月31日以前
    。另其餘七張支票，其係由己○○等人分別於88年3月29日
    、88年3月5日、88年3月25日、88年4月20日、88年4月19日
    、88年4月8日、88年4月20日（詳如附表行使日期欄所示）
    持向證人丙○○調現，有丙○○於89年6月1日所提出之刑事
    陳報狀可憑（影印附本院卷頁）；即丙○○於本院亦證稱原
    審判決編號３、５、６、９、１０、、、、等支票（
    其中３、６、９、１０、、、有起訴，其餘為起訴效力
    所及）係其所提示，是戊○○、己○○、賴李市、賴酒瓶持
    向伊調現，票期為一至三個月等語（見本院卷二第25頁）。
    是本件依調查搜得之證據，可以明確認定公訴人所起訴被告
    己○○偽造之十張支票，均係在丁○○前往日本之88年5月
    31日前即已簽發。
(三)、上開十紙支票均在丁○○前往日本之前，即88年5月31日之
    前所簽發。則不能認係被告己○○利用丁○○於前往日本之
    後，利用丁○○不在台灣未經同意所擅自簽發偽造。公訴人
    所舉之被告己○○與丁○○、賴秀鳳、賴秀月、共犯戊○○
    供述、證人丙○○之證詞、支票影本十紙等證據，並不能認
    定被告己○○係於88年5月31日以後利用丁○○出國前往日
    本時，偽造上開十紙支票。此外又查無其他證據，足以證明
    被告己○○有公訴人所指之偽造支票之犯行，被告己○○被
    訴偽造如附表所示十紙支票之犯行不能證明。原審未予查明
    ，認己○○如附表編號２、３、４、７、８、９、１０所示之
    支票係被告己○○所偽造，而對己○○論罪處罪刑，即有未
    當。被告己○○上訴否認有檢察官起訴之偽造有價證券犯行
    ，其上訴為有理由，應由本院將原審判決撤銷，另為無罪之
    諭知。
四、被告己○○既經為無罪之諭知，與移送併辦部分，即無連續
    犯裁判上一罪之關係，應予退回。
據上論斷，應依刑事訴訟法第368條、第369條第1項前段、第364
條、第301條第1項，判決如主文。
本案經檢察官甲○○到庭執行職務。
中    華    民    國    95    年    8    月      9    日
               刑事第九庭  審判長法  官  陳  筱  珮
                                 法  官  康  應  龍
                                 法  官  趙  春  碧
上列正本證明與原本無異。
如不服本判決應於收受送達後十日內向本院提出上訴書狀，其未
敘述上訴之理由者並得於提起上訴後十日內向本院補提理由書（
均須按他造當事人之人數附繕本）。
                                 書記官  胡  美  娟
中    華    民    國    95    年    8     月    10    日
刑法第二百零一條
意圖供行使之用，而偽造、變造公債票，公司股票或其他有價證
券者，處三年以上十年以下有期徒刑，得併科三千元以下罰金。
行使偽造、變造之公債票、公司股票或其他有價證券或意圖供行
使之用收集或交付於人者，處一年以上七年以下有期徒刑，得併
科三千元以下罰金。
刑法第二百十六條
行使第二百十條至第二百十五條之文書者，依偽造、變造文書或
登載不實事項或使登載不實事項之規定處斷。
刑法第二百十條
偽造、變造私文書，足以生損害於公眾或他人者，處五年以下有
期徒刑。
刑法第二百零五條
偽造、變造之有價證券、郵票或印花稅票及前條之器械、原料，
不問屬於犯人與否，沒收之。
刑法第二百十九條
偽造之印章、印文或署押，不問屬於犯人與否，沒收之。
附表：
編號  發票日    面   額  原審判決編號     行使日期
      票  號
1   88年3月4日  795000元 原審認定非偽造
      不詳
2   88年6月25日 50萬元       10          88年3月29日
    AＺ0000000
0   00年6月23日 42萬元                 88年3月5日
    AＺ0000000
0   00年6月22日 50萬元       ９          88年3月25日
    AＺ0000000
0   00年5月10日 50萬元  原審認定無偽造
      不詳
6   88年5月14日 40萬元  原審認定無偽造
      不詳
7   88年6月24日 34萬8千元              88年4月20日
    AＺ0000000
0   00年7月7日  56萬元                 88年4月19日
    AＺ0000000
0   00年6月7日  48萬8千元    ３          88年4月8日
    AＺ0000000
00  00年6月4日  56萬元       ６          88年4月20日
    AF0000000
                                                      Ｆ


司法院資訊處製作；財團法人民間司法改革基金會備份。
